【裁判字號】    96,訴,1914
【裁判日期】    980630
【裁判案由】    解除契約
【裁判全文】
臺灣臺北地方法院民事判決              96年度訴字第1914號
原      告  甲○○
訴訟代理人  林詮勝律師
複  代理人  王雅婷律師
被      告  乙○○
訴訟代理人  楊嘉馹律師
複  代理人  劉永培律師
上列當事人間解除契約事件，經臺灣板橋地方法院移轉前來（96
年度訴字第214號），本院於98年5月11日言詞辯論終結，判決如
下：
    主      文
原告之訴及假執行之聲請均駁回。
訴訟費用由原告負擔。
    事實及理由
一、原告方面：
  (一)原告曾受僱經營多家眼鏡鐘錶公司之被告，被告於民國92年
    3、4月間向原告提起欲於中國重慶市沙坪壩區華宇廣場51之
    2號成立準分子雷射治療眼科診所（下稱重慶診所），並說
    明經營願景而邀約原告參加，原告乃向友人集資，兩造約定
    以原告名義投資新臺幣（下同）480萬元，取得該診所25%之
    股權，原告於92年4月30日匯480萬元入被告帳戶，兩造並於
    92年8月4日簽立合約書（下稱系爭合約），系爭合約第3行
    以下明文約定：「今甲方〔指原告〕願投資準分子雷射治療
    眼科診所（以下稱投資標的），投資總額為新臺幣肆佰捌拾
    萬元整取得百分之貳拾伍之股權，由甲方匯入帳戶乙○○帳
    號0000000000000以匯款單據為初步投資憑據。乙方答應配
    合之條件如下：壹、乙方應提供投資標的之相關證照、營業
    許可、財務會計、股東名冊等資料供乙方查核…。貳、乙方
    應出具合法之投資憑證與甲方…伍、乙方應按月提供資產負
    債表、損益表等財務、會計報表供甲方查核…柒、若乙方於
    甲方投資期間有其他違反本合約之行為，甲方得隨時終止或
    解除合約並撤回投資。乙方須於甲方告知撤資起拾天內支
    付甲方新臺幣肆佰捌拾萬元整…」，然被告未能提出合法之
    投資憑證予原告，且違反約定以中華人民共和國國民為重慶
    診所代表人，又未將財務、會計報表交付原告查核，明顯違
    反系爭合約第壹、貳、伍條之規定，原告於95年11月間始知
    悉依據「中華人民共和國中外合資合作醫療機構管理暫行辦
    法」第7條規定，對於本件中外合資合作之醫療事業，合資
    合作雙方必須同為能夠獨力承擔民事責任之法人，故被告顯
    難以原告個人之投資，而依約取得合法之投資憑證給原告，
    原告對於被告前揭違約行為，已依系爭合約第柒條約定，於
    95年11月6日，以臺北中山郵局第29122號之存證信函，通知
    被告解除契約，並催告其於收受日起30日內返還原告投資之
    480萬元，然被告迄今均置之不理。
  (二)原告於92年4月30日匯入480萬元後，被告於同日匯款80萬元
    至訴外人周財興帳戶，此乃為清償被告先前向原告借貸之債
    務，原告之480萬元投資額，被告本來表示預先扣除其所欠
    之80萬元債務後匯入，但原告認為如此恐無法彰顯實際的投
    資金額，乃堅持先匯480萬元，再由被告於92年4月30日當天
    匯還80萬元清償其債務，因此原告乃於收受後，將借據撕毀
    ，此為一般之常情。倘若原告出資額僅有400萬元，雙方於
    92年8月4日簽約時，殊無可能於系爭合約簽署原告投資額為
    480萬元。
  (三)被告未能提出合法之投資憑證予原告：大陸法令詳細規定為
    何，與臺灣法令有何相異之處，不是無法律背景之原告及友
    人所能暸解，而台商投資大陸吃虧的例子又時有所聞，加上
    本件原告投入重慶診所的資金，乃來自數友人的共同集資，
    投資友人事實上與被告並無直接聯繫，因此，被告應如何作
    為，以確保原告的股東身分確實獲得保障、維護原告的利益
    ，並對投資友人有所交代，此為雙方簽立系爭合約最主要之
    目的。揆之系爭合約第3行以下明文約定雙方明白地先以匯
    款單為「初步投資憑證」，及爾後被告應提供「股東名冊」
    、給付「合法之投資憑證」之約定，足以說明被告確有義務
    提出足以表彰原告為合法投資主體之股東身分證明，即股票
    、經大陸工商局批准合法登記之股東名冊書面，作為憑證，
    而非被告所稱診所設立之營業許可證。
  (四)被告違約以中華人民共和國國民為重慶診所代表人：依系爭
    合約內容：「…被投資方重慶市沙坪壩區華宇廣場（三峽廣
    場）伍拾壹之貳號之準分子雷射治療眼科的診所代表人（中
    陸公司、大陸眼鏡股份有限公司負責人）乙○○先生…」等
    語，已載明雙方約定重慶診所之代表人應屬被告，而非其他
    中華人民共和國國民，且系爭合約亦未記載須以中華人民共
    和國國民為代表人，原告簽約前並未知悉及同意重慶診所以
    中華人民共和國國民之名義為代表人。系爭合約簽訂後，重
    慶診所卻以中華人民共和國國民為代表人，被告無法依約提
    出以其為代表人之投資標的（即重慶診所），相關之營業許
    可證照，已明顯違反系爭合約第壹條之規定。至於嗣後另行
    成立之上海諾美爾眼鼻喉科醫院有限公司（下稱上海醫院）
    所為之約定，與本件重慶診所無涉。又重慶診所名義上投資
    人上海視陸眼鏡有限公司、上海陸樺光學眼鏡有限公司所具
    承諾書（即被證15），原告除否認其真正外，觀其內容均為
    前開公司之單方陳述，未曾知會、取得原告同意，原告亦從
    未持有前開文書，不得以此作為原告曾同意重慶診所由大陸
    人士為代表人之證明。
  (五)被告未將重慶診所之財務、會計報表交原告查核：依「中外
    合資、合作醫療管理暫行辦法」第13條規定，「申請人在獲
    得衛生部設置許可後，按照有關法律、法規向外經貿部提出
    申請，並提交…合作醫療機構的合同、章程…，交由外經貿
    部作出批准或者不批准的書面決定…」。可見系爭合約第壹
    條所稱「財務會計」，係指經合格會計師簽核之書面報告，
    至於合約第伍條按月提供之「會計報表」，應指公司會計所
    登載公司每月收入、支出明細之報表。原告於94年5月前未
    曾參與重慶診所之經營管理，被告所提94年上海醫院成立後
    、原告以上海醫院受雇人身分、參與上海醫院及重慶診所部
    分人事管理與一般費用之核銷（如收款憑證、支出憑證、費
    用報銷單）等經手文件，既非經合格會計師簽核之書面報告
    、亦非公司會計所製作登載公司每月收入、支出明細之報表
    ，因此原告仍無法基於股東身分，獲悉公司實際盈虧狀況。
    事實上原告在邀集友人投資上海醫院後，股東要求查帳卻遭
    被告及被告之會計人員拒絕，公司實際盈虧情況，原告無法
    得知。
  (六)原告遲遲不見被告給付經大陸工商局批准合法登記之股東名
    冊書面、股票等合法投資憑證，無法對於其他投資人交代，
    但原告受限於雙方仍在合作關係中，不可能隨意以存證信函
    或律師函的方式催請給付，破壞雙方之合作關係，只好一再
    口頭詢問、催討，此為一般人遇到這類狀況，在未決裂前之
    常情，被告起初都是表示再等等，後來在原告迫不得已，要
    求退款時，才表示目前拿不出來，不過他有擴大投資的計畫
    ，倘原告願意繼續投資，使投資總額達人民幣2千萬元，短
    時間內即可依約履行前開義務，此為本案之實情。被告為進
    一步安撫、取信原告，甚至提出投資額達新臺幣1億5千萬元
    之投資案，即第三人李黎銘出具的投資合作提議案，及為吸
    引臺灣資金投入，兩造合意成立大中華醫療器材管理發展有
    限公司（以下稱大中華醫療器材公司），沒想到原告在進退
    兩難的情況下，再次說服友人投資2000萬餘元，被告仍然無
    法履行約定，才慢慢發現被告原來是設計了一套騙局。惟礙
    於後來投資上海醫院部分，兩造未就投資金額、內容等，簽
    訂書面契約，因擔心無法順利透過訴訟途徑獲得救濟，為能
    儘速對共同出資友人交代，原告只得保留向被告主張設備合
    同之權利，先將上海醫院股權以5折之價錢即1,100萬元出讓
    予李黎銘，並於95年11月16日，正式通知被告解除系爭合約
    。
  (七)依冷開偉所為審判外所為陳述內容（即被證14），與本件重
    慶診所是否應以被告為代表人、被告是否應交付足以表彰原
    告股東身份之投資憑證之待證事實無涉。且冷開偉並非重慶
    診所股東，如何知悉診所內部之人事、財務決策情形？是其
    所述原告為總經理、參與人事與財務決策云云，並非事實，
    至於冷開偉所指曾與原告出面處理醫療糾紛一節，均係94年
    4月30日上海醫院成立、原告受僱後方發生之事，與本件被
    告是否遵守兩造投資重慶診所所簽訂之系爭合約無涉。
  (八)爰依系爭合約第柒條約定，聲明請求：被告應給付原告480
    萬元，及自起訴狀繕本送達翌日起，至清償日止，按年息5%
    計算之利息；願供擔保，請准宣告假執行。
二、被告方面：
  (一)原告於92年4月30日匯入被告帳戶合作金庫銀行480萬元，成
    為重慶診所25%的股份持有，當時原告稱480萬是其與友人投
    資的資金，但匯款當日原告又要求先投資4百萬，被告匯還
    80萬元給原告指定第三人，原告稱往後會視投資情況再匯入
    ，故其投資額僅有4百萬也非480萬元。被告否認原告曾有借
    款給被告，蓋依據被告於國內大陸眼鏡董事長資力有必要跟
    原告借貸80萬元。另本案有2份契約，均為原告所擬，當時
    因為信任原告會本信用處理投資事宜，豈料原告會違約，故
    記憶中同年4月有簽署1份合約，簽約後即匯入，至於92年8
    月4日契約簽定時，原告仍稱會匯入，但均未匯入到位。
  (二)於92年1月間被告計畫在大陸重慶開設眼科門診，專門做準
    分子近視治療，並向重慶的主管部門及工商部門申請，而原
    告有意投資，故兩造於同年3月、4月間多次討論重慶診所的
    合作，原告也親自到重慶考察，故原告對於中華人民共和國
    的醫療事業難開放給外資經營，醫療事業如果要正式使用外
    資的名義，要到中華人民共和國的中央申請，最低資本額人
    民幣2000萬元知悉甚詳，因資金過高，故兩造達成合作協議
    ，因眼科的規模很小，不需要以外資名義投入鉅額資金，且
    只做近視治療，可以與其它的服務行業一樣，使用該國國民
    個人名義作為人頭來開設眼科，乃於92年8月4日日簽訂系爭
    合約書。
  (三)相關證照、營業許可、醫療機構執業許可證、稅務登記證，
    均於開幕前即取得，被告確實有合法成立之投資憑證，且掛
    於重慶診所，原告為投資理財專家，投資大陸法令還比被告
    內行，重慶診所以大陸人士名義登記其甚清楚。且原告確實
    曾任職總經理，執照及營運許可證等均掛於大廳顯眼位置，
    過往人員都可看到。又大陸設立公司嚴格，若無設立許可豈
    可能冒風險設立，若稱未合法成立無憑證，如何順利讓與第
    三人。且系爭合約僅稱合法投資憑證，並未言及代表人須臺
    灣人士或要以原告或被告名義為之，而本件合資機構根本非
    公開發行上市公司，哪有股票可言？系爭合約為原告擬定，
    所謂合法投資憑證，依合約應該指有合法設立之營業許可證
    ，而非原告所稱以被告名義設立之憑證。
  (四)財務、會計報表部份：原告當時任職重慶診所總經理，自己
    親自參與經營，相關人事、會計均須由原告核准，當時會計
    胡華都有按月給兩造資產負債表、損益表、財務會計報表供
    審閱。
  (五)股東名冊部份：重慶診所之實質出資人為原告及被告二人，
    但依據大陸法規係以上海陸樺光學眼鏡公司與上海視陸眼鏡
    公司為名義上之投資人，及以大陸人士沈麗萍為代表人，原
    告背後投資相關股東等都是由原告擬定，未給被告，且股份
    及出資亦由其處理，原告豈可能不知情？
  (六)原告主張合約中規定要以被告名義設立才符合契約云云，與
    事實不符，系爭合約均為原告草擬，且原告自稱投資專家深
    諳大陸投資相關規定，故於契約所謂診所代表人，即為實際
    投資者被告，故原告歷經多年，再投資上海醫院，甚至都已
    移轉所有權給第三人，才爭執所謂投資代表人錯誤，顯屬無
    稽。蓋前已陳明大陸投資資本額及投資診所限制，台商均需
    以大陸人士為代表人，此眾所皆知，原告豈能不知？
  (七)最後因日本華人李黎銘（即中台和雄）醫師願意購買上海與
    重慶相關持股，但因為李醫師要求被告要轉讓51%重慶持股
    給他，才要購買原告上海持股，為此被告還犧牲重慶持股51
    %出售給李醫師，後來原告才順利將所擁有上海股份72.5%出
    售給李黎銘醫師，故若未提供設立憑證、相關憑證或財務會
    計，李醫師豈能購買原告股權？或被告豈能將重慶股權轉售
    ？
  (八)原告主張其為取回480萬元或得以臺灣人名義取得股東名冊
    ，而遭被告詐騙再投資2000萬元，但此說法說法矛盾，蓋原
    告為投資專家，豈有再投資2千萬元之5倍於原投資額，去取
    回原投資480萬元之理？且投資上海之2千萬，部分資金匯款
    對象為儀器公司，按常理原告若為保障投資應該先進公司帳
    戶，證明投資，豈可能直接到儀器公司帳戶。原告一再稱被
    告詐欺其所謂人民幣2千萬等於新臺幣8千萬才可達到外資投
    資大陸以自己名義為股東門檻云云，但查重慶眼科總投資不
    過1千多萬，上海眼科原告佔2千多萬，連被告投資額才不過
    近3千萬，重慶上海加起來不過近5千萬，豈可能達到8千萬
    外資投資門檻？遑論投資上海，原告自己認為有前景還堅持
    占72.5%，被告僅佔27.5%，故被告若要詐欺應該自己要佔大
    股，卻僅佔小股，如何詐欺原告投資？原告自己都知道當時
    上海眼科係以大陸人士曲風清登記上海醫院。
  (九)有關在臺灣成立大中華醫療器材公司，也是原告建議，希望
    以臺灣為控股公司，且該公司股東幾乎都是原告所找，被告
    僅提供所有場所給予登記，最後因為兩造已無法合作，當時
    還是由被告建議解散，因為知道原告無誠信，怕有稅捐及其
    他問題，故該公司成立及結束根本非原告所稱之過程。
  (十)答辯聲明：原告之訴及假執行聲請均駁回；如受不利益判決
    ，願供擔保請准宣告免假執行。
三、兩造不爭執事項
  (一)兩造於92年8月4日簽立系爭合約，系爭合約約定：「投資方
    代表人甲○○先生（以下簡稱甲方）被投資方重慶市沙坪壩
    區華宇廣場（三峽廣場）伍拾壹之貳號成立之準分子雷射治
    療眼科的診所代表人（中陸公司、大陸眼鏡股份有限公司負
    責人）乙○○先生（以下簡稱乙方）今甲方願投資準分子雷
    射治療眼科診所（以下稱投資標的），投資總額為新臺幣肆
    佰捌拾萬元整取得百分之貳拾伍之股權，由甲方匯入帳戶乙
    ○○帳號0000000000000以匯款單據為初步投資憑據。乙方
    答應配合之條件如下：壹、乙方應提供投資標的之相關證照
    、營業許可、財務會計、股東名冊等資料供乙方查核…。貳
    、乙方應出具合法之投資憑證與甲方…伍、乙方應按月提供
    資產負債表、損益表等財務、會計報表供甲方查核…柒、若
    乙方於甲方投資期間有其他違反本合約之行為，甲方得隨時
    終止或解除合約並撤回投資。乙方須於甲方告知撤資起拾
    天內支付甲方新臺幣肆佰捌拾萬元整…」等語。此並有系爭
    合約書可證（臺灣板橋地方法院96年度訴字第214號卷第4頁
    ）。
  (二)原告於92年4月30日匯款480萬元至被告前揭帳戶後，被告於
    同日匯款80萬元至原告指定之訴外人周財興帳戶。此復有匯
    款回條聯可憑（本院卷第一宗第124、32頁）。
  (三)原告於95年11月6日以存證信函，表示被告未依系爭合約提
    供合法投資憑證予原告，且依中國大陸法令規定亦無法提供
    為由，依系爭合約第柒條約定，解除系爭合約等語，被告於
    95年11月9日收到該存證信函。並有該存證信函可考（臺灣
    板橋地方法院96年度訴字第214號卷第7、8頁）。
  (四)中華人民共和國89年7月1日施行之「中外合資、合作醫療機
    構管理暫行辦法」，其第7條、第8條規定，申請設立中外合
    資、合作醫療機構的中外雙方應是能夠獨力承擔民事責任的
    法人，且投資總額不得低於2000萬人民幣等，此亦有該暫行
    辦法可稽（臺灣板橋地方法院96年度訴字第214號卷第5、6
    頁）。又重慶診所名義上登記之投資人為上海視陸眼鏡公司
    、上海視樺光學眼鏡公司，名義上代表人為沈麗萍，均非實
    質上投資人、代表人。
  (五)兩造於重慶診所設立後，又決定設立上海醫院，93年底開始
    尋找場地並申請上海醫院的執照，93年底94年1月間承租了
    上海新閘路335至339號，94年9月間上海醫院試營運，94年
    10月間上海醫院正式開業，由原告出資72.5%，被告出資27.
    5%，原告於95年6月29日將其於上海醫院之72.5%之股權，以
    新臺幣1,100萬元之價格，轉讓予中台和雄（即李黎銘）。
    此復有股權轉讓合同可稽（見本院卷第二宗第112至117頁）
    。
  (六)兩造於94年3月間在臺北籌設大中華醫療器材公司，94年6月
    30日設立登記，股東有：林淑媛（代表人）、兩造、李麗芬
    、李佩純、滕華君、趙俊傑。該公司於95年8月2日申請解散
    登記。此並有經濟部95年8月2日函及公司變更登記表可佐（
    本院卷第二宗第119、120頁）。
四、原告主張被告違反系爭合約第壹、貳、伍條之規定，未能提
    出合法之投資憑證予原告、且違反約定以中華人民共和國國
    民為重慶診所代表人，又未將財務會計報表交付原告查核，
    依系爭合約第柒條解除系爭合約，並請求返還投資款480萬
    元及法定遲延利息。被告則以前詞置辯，是本件爭點在於：
    原告所交付之投資款是480萬元或400萬元？系爭合約所謂之
    合法投資憑證所指為何？被告是否未依約提供合法投資憑證
    予原告？系爭合約是否約定需以被告為重慶診所之登記名義
    人？被告有無按月將財務會計報表交付原告查核？
  (一)按「當事人主張有利於己之事實者，就其事實有舉證之責任
    。但法律別有規定，或依其情形顯失公平者，不在此限。」
    ，民事訴訟法第277條定有明文。查原告主張被告違反系爭
    合約第壹、貳、伍條之規定，而解除系爭合約，揆諸前揭規
    定，原則上應由原告就其主張被告違約之事實負舉證責任，
    合先敘明。
  (二)原告所交付之投資款是480萬元或400萬元？
    查原告於92年4月30日匯款480萬元至被告前揭帳戶後，被告
    於同日匯款80萬元至原告指定之訴外人周財興帳戶，繼兩造
    於92年8月4日簽立系爭合約時，載明原告之投資總額為480
    萬元，且已匯入被告帳戶作為初步投資憑證之事實，為兩造
    所不爭執，則前述80萬元是在系爭合約簽立前匯至原告指定
    之帳戶，嗣後系爭合約卻載明原告已履行其出資480萬元之
    義務，故被告抗辯原告尚有80萬元之出資額未給付之事實，
    應由被告負舉證責任，而被告既未舉證以實其說，且92年迄
    今未有催討原告履行80萬元出資義務之行為，其前開抗辯自
    難採信，故原告主張被告匯款是為清償其積欠原告之80萬元
    債務，其業已履行480萬元之出資義務之事實，堪以採信。
  (三)關於合法投資憑證部分
  1.依據中華人民共和國法規規定，申請設立中外合資之醫療機
    構者需為法人，且投資總額不得低於2000萬人民幣，故兩造
    均為自然人，自不符合前開規定，因此被告無法給予原告所
    謂之以原告名義為重慶診所合法投資主體之股東身分證明，
    即股票或經大陸工商局批准合法登記之股東名冊書面之事實
    ，為兩造所不爭執。
  2.按給付有確定期限者，債務人自期限屆滿時起，負遲延責任
    。給付無確定期限者，債務人於債權人得請求給付時，經其
    催告而未為給付，自受催告時起，負遲延責任，民法第229
    條第1項、第2項前段定有明文。查系爭合約條款係由原告所
    擬定，為兩造所不爭執，而該合約第貳條所謂「合法投資憑
    證」所指為何？原告主張是以原告名義為重慶診所合法投資
    主體之股東身分證明，即股票或經大陸工商局批准合法登記
    之股東名冊書面，被告抗辯是指合法設立之營業許可證，查
    重慶診所是非公司制之企業法人（見本院卷第一宗第198頁
    ），依該合約之文義應是指足以表彰原告為重慶診所之投資
    人身分之任何合法憑證，且該憑證是由「被告」所「出具」
    ，故被告所稱之營業許可、醫療機構執業許可證、稅務登記
    證等，並未彰顯原告之投資人身份，尚難謂是前開合約條款
    所稱之「合法投資憑證」，但系爭合約第貳條並未約定被告
    應出具合法投資憑證予原告之期限，揆諸前揭規定，原告應
    先催告被告履行，待被告受催告後仍未履行，被告始負債務
    不履行責任，亦即被告始有違反該約定，然原告既未舉證證
    明在95年11月6日前有催告被告履行前述義務，被告亦否認
    原告有催告其履行，原告即於95年11月6日發函通知被告未
    出具該合法投資憑證，且根本無法取得合法投資憑證，而解
    除系爭合約，尚難認已生解除系爭合約之效力。
  3.縱使系爭合約所稱「合法投資憑證」係原告所主張之股票或
    股東名冊，惟依原告陳稱：因被告遲未給付合法投資憑證，
    但原告受限於雙方仍在合作關係中，不可能隨意以存證信函
    或律師函的方式催請給付，被告起初都是表示再等等，後來
    在原告迫不得已，要求退款時，被告才表示目前拿不出來，
    不過他有擴大投資的計畫，倘原告願意繼續投資，使投資總
    額達人民幣2千萬元，短時間內即可依約履行前開義務。原
    告在進退兩難的情況下，再次說服友人投資2000萬餘元，並
    另以妻子名義為上海醫院出資購買醫療設備，被告仍然無法
    履行約定，才慢慢發現被告原來是設計了一套騙局。惟礙於
    後來投資上海醫院部分，兩造未簽訂書面契約，擔心無法順
    利透過訴訟途徑獲得救濟，為能儘速對共同出資友人交代，
    原告只得保留向被告主張設備合同之權利，先將上海醫院股
    權以5折之價錢即1,100萬元出讓予李黎銘，並於95年11月16
    日，正式通知被告解除系爭合約等情，即使為真，則原告既
    已同意或至少默示同意被告所提議之「待投資總額達人民幣
    2千萬元時履行前開義務」，可見兩造已合意變更系爭合約
    第貳條之內容，亦即待兩造在中國大陸所營事業之投資總額
    達人民幣2千萬元時，為被告履行前開出具合法投資憑證義
    務之時間，且原告未撤銷其所謂遭詐欺之意思表示，該意思
    表示自仍屬有效，況原告事後更於95年6月29日將其上海醫
    院投資部分轉讓訴外人李黎銘，有股權轉讓合同可證（本院
    卷第112至117頁），自難認被告有違反前開義務。
  (四)關於系爭合約是否約定需以被告為重慶診所之登記名義負責
    人部分
  1.系爭合約前文記載：「投資方代表人甲○○先生（以下簡稱
    甲方）被投資方重慶市沙坪壩區華宇廣場（三峽廣場）伍拾
    壹之貳號成立之準分子雷射治療眼科的診所代表人（中陸公
    司、大陸眼鏡股份有限公司負責人）乙○○先生（以下簡稱
    乙方）…」，原告主張依系爭合約約定，重慶診所應以被告
    為名義上之代表人，被告則抗辯系爭合約所謂診所代表人，
    是指實際投資者即被告。
  2.查被告為重慶診所之實質上代表人，為兩造所不爭執，且衡
    情系爭合約前文，僅在表明及確認締約雙方之身分，並非在
    課予締約雙方義務，原告復未舉證證明兩造有合意被告需擔
    任重慶診所之代表人，故原告以此主張被告依系爭合約負有
    擔任重慶診所之負責人義務，尚無所據。是以被告抗辯：其
    為重慶診所之實際代表人或實際投資者，以被告為重慶診所
    之名義上代表人並非系爭合約約定內容乙情為可採。因此，
    就此部分，被告亦無違反系爭合約。
  (五)關於被告有無按月將財務會計報表交付原告查核部分
  1.原告主張於94年4月30日其參與重慶診所、上海醫院經營前
    ，沒有看過財務、會計報表，94年4月30日其參與經營後，
    被告提供之財務、會計報表不完整（本院卷第二宗第348頁
    ），故被告未依約按月交付重慶診所之財務、會計報表予原
    告查核之事實，然為被告所否認。
  2.原告於95年11月20日在記載「重慶諾美爾眼科原總經理甲○
    ○全權負責」等文字之「說明」文件中簽名，有該文件可憑
    （本院卷第一宗第104頁），原告主張其在簽名時沒有看得
    很清楚，以為是副總經理，此亦非正式文件云云，與常情有
    違，尚難採信，堪認原告確曾擔任重慶診所之總經理職位。
  3.原告於94年12月30日任命重慶診所之執行院長，於94年8月
    19日對重慶診所市場部與醫療部全體人員發佈命令、94年11
    月30日核准重慶診所休假與排班事宜、94年11月審核重慶診
    所收據憑證與付款憑證及轉帳憑證、94年10月至12月間在重
    慶診所之費用報銷單上主管處簽名、以及在重慶診所94年11
    月發票聯上簽名乙情，有被告所提之任命書、命令、收據憑
    證、付款憑證、費用報銷單、發票聯、轉帳憑證等及其公證
    書、財團法人海峽交流基金會認證書可證（本院卷第一宗第
    33至85、92至97頁），足見原告確實曾有參與重慶診所之人
    事、行政、會計等經營。
  4.原告主張其於94年4月30日前沒有看過重慶診所財務、會計
    報表，在94年4月30日後，被告提供之財務、會計報表不完
    整等語，然原告於94年4月30日後是擔任總經理之職務，綜
    理重慶診所之財務、人事、會計、行政等事務，且重慶診所
    於92年10月間正式開業，若被告均未依約提供重慶診所之財
    務、會計報表，為何原告會在遲至95年11月6日，長達逾3年
    之時間，才以存證信函表示解除系爭合約，甚者，在解除契
    約之意思表示之存證信函中，亦未提及被告有未依約按月將
    財務會計報表交付原告查核之情事，是原告主張被告違約未
    依約按月將財務會計報表交付原告查核之事實，尚難採信。
  5.又原告於94年12月15日在「上海重慶諾美爾醫療集團董事會
    會員」文件上簽名，而該文件上列有董事與監察人名單，及
    記載「董事可隨時查看帳目，財務會計不得用任何理由拒絕
    推託！併以最優質、禮貌的態度協助。」文字（見本院卷第
    一宗第101頁），而原告主張是因被告未提供財務會計報表
    ，以上開文件要求被告簽名，然被告拒絕簽名云云，惟為被
    告所否認，且抗辯是其他董事要求原告履行上述義務，故原
    告在該文件上簽名等語。查該文件上僅列出所有董事及監察
    人之姓名，並未針對被告要求其提供財務會計報表，因此尚
    難據此認定有原告前開主張之事實，是原告上開主張，尚無
    所據。
六、綜上所述，本件原告以被告違反系爭合約第壹、貳、伍條約
    定，依系爭合約第柒條約定，解除契約，並聲明請求：被告
    應給付原告480萬元，及自起訴狀繕本送達翌日起，至清償
    日止，按年息5%計算之利息，為無理由，應予駁回。又原告
    受敗訴判決，其假執行之聲請即失所依據，亦應駁回之。
七、本件事證已明，兩造其餘攻擊防禦方法及所提之證據，核與
    判決結果無影響，毋庸再予一一論述，附此敘明。
八、據上論結，原告之訴為無理由，依民事訴訟法第78條判決如
    主文。
中    華    民    國    98    年    6     月    30    日
                  民事第一庭    法  官  賴秀蘭
以上正本係照原本作成
如對本判決上訴，須於判決送達後20日內向本院提出上訴狀
中    華    民    國    98    年    6     月    30    日
                                書記官  李佩芳


司法院資訊處製作；財團法人民間司法改革基金會備份。
